【裁判字號】    88,訴,505
【裁判日期】    891009
【裁判案由】    違反水利法等
【裁判全文】
臺灣桃園地方法院刑事判決                          八十八年度訴字第五五號
    公  訴  人  臺灣桃園地方法院檢察署檢察官
    被      告  乙○○
右列被告因違反水利法等案件，經檢察官提起公訴（八十七年度偵字第一七三四四號
），本院判決如左：
    主      文
乙○○違反主管機關為保護水道，禁止在行水區內堆置砂石之規定，致生公共危險，
處有期徒刑捌月，緩刑貳年。
    事      實
一、乙○○明知在行水區不得擅採砂石、堆置及掩埋廢土，竟未經申請許可，即自民
    國（下同）八十七年十月初，在新屋溪（起訴書誤繕為茄冬溪）行水區內即其所
    有位於桃園縣新屋鄉○○○段一之十地號土地，藉詞整地耕種，惟將其所有之前
    開農地堆置砂石填高，嚴重阻礙水流，危及兩岸住戶及溪水倒灌，致生公共危險
    。嗣經附近住戶檢舉，於八十七年十一月三日，由桃園縣政府農業局人員當場查
    獲。
二、案經桃園縣政府移請台灣桃園地方法院檢察署檢察官偵查起訴。
    理      由
一、經查，右揭事實業據被告乙○○坦承不諱，核與證人即桃園縣政府工務局水利課
    職員甲○○到庭結證屬實，復有現場照片十六張、土地所有權狀附卷可稽，且經
    檢察官到場勘驗明確，並製有勘驗筆錄、土地複丈成果圖可憑，又上開桃園縣新
    屋鄉○○○段第一之十號地號土地，確係位於行水區內，亦有桃園縣政府八十八
    年六月七日八八府工水字第一一九０八七號函乙紙在卷足按，又該被告在行水區
    內堆置土石之事實，會造成河川阻塞，且附近有農田，下游有住家，致生有公共
    危險之虞乙節，亦據證人即桃園縣政府工務局水利課職員甲○○於本院審理時證
    述明確（見本院八十八年七月九日審判筆錄），復有河川巡防取締工作日記及河
    川圖足稽，本件事證明確，被告犯行可堪認定，應予依法論科。
二、核被告所為，係違反水利法第七十八條第一項第三款之規定，應依同法第九十二
    條之一第一項後段論處。爰審酌被告之素行狀況，及犯罪動機、手段、目的、所
    生危害、犯後態度尚稱良好等一切情狀，量處如主文所示之刑。末查被告前未曾
    受有期徒刑以上刑之宣告，此有本院被告全國前案紀錄表存卷可按，其因一時失
    慮，致罹刑典，事後已將上開土地恢復原狀，有現場照片七張可參，經此次教訓
    後，自當知所惕勉而無虞再犯，本院綜核其個人及家庭環境各情，認上開有期徒
    刑之宣告，已足策其自新，所宣告之刑，以暫不執行為適當，故併諭知緩刑二年
    ，以策來茲。
三、公訴意旨又以：被告乙○○於上開時、地在行水區內堆置土石，經桃園縣政府通
    知限期將土地回復狀，即農地之編定使用，詎被告屆期亦未依規定回復土地原狀
    ，因認被告亦涉有區域計劃法第二十二條之罪云云。按區域計畫公告實施後，不
    屬第十一條之非都市土地，應由有關直轄市或縣（市）政府，按照非都市土地分
    區使用計畫，製定非都市土地使用分區圖，並編定各種使用地，報經上級主管機
    關核備後，實施管制；而違反第十五條第一項之管制使用土地者，該管直轄市、
    縣（市）政府得限期令其變更使用或拆除其建築物恢復原狀；又違反前條規定不
    依限變更土地使用或拆除建築物恢復土地原狀者，除依行政執行法辦理外，並得
    處六個月以下有期徒刑、拘役或科三千元以下罰金，區域計畫法第十五條第一項
    、第二十一條、第二十二條分別著有明文。依上開條文之規定，區域計畫法第二
    十二條罰則之成立，係以經主管機關限期令其變更使用或拆除建築物恢復原狀而
不從者，為其構成要件之一。訊據被告乙○○堅稱始終未接到縣府通知限期回復
    原狀之書函，經本院向桃園縣政府查詢，其函覆：本案於八十八年一月十三日會
    同檢察官前往勘察，現場已整平，恢復原狀，無違反區域計劃法之規定，因而未
    核發限期恢復函，有桃園縣政府八十八年六月七日八八府地用字第一一一九七四
    號函可考。準此，既無限期恢復土地原狀之函令，顯與上述區域計畫法第二十二
    條之構成要件即有未合。此外，復查尚無其他積極證據足認被告有何違反區域計
    畫法之犯行，因公訴人認此部分與前揭論罪科刑部分具有牽連犯之裁判上一罪關
    係，故不另為無罪之諭知，併予說明。
據上論斷，應依刑事訴訟法第二百九十九條第一項前段，水利法第九十二條之一第一
項後段、第七十八條第一項第三款，刑法第十一條前段、第七十四條第一款，判決如
主文。
本案經檢察官呂理銘到庭執行職務。
中      華      民      國      八十九    年      十    月      九      日
                                臺灣桃園地方法院刑事第二庭
                                      法  官  李  育  仁
右正本證明與原本無異。
如不服本判決，應於判決送達後十日內向本院提出上訴狀( 應附繕本 )，上訴於
臺灣高等法院。
                                      書記官  王  泰  元
中      華      民      國      八十九    年      十   月     二十三    日
附論罪科刑依據之法條：
水利法第九十二條之一
違反第七十八條第一項各款情形之一者，除通知限期回復原狀、清除或廢止違禁設施
外，處六千元以上三萬元以下罰鍰；因而損害他人權益者，處三年以下有期徒刑、拘
役或科或併科四千元以上兩萬元以下罰金；致生公共危險者，處五年以下有期徒刑，
得併科六千元以上三萬元以下罰金。
前項行為人，未在限期內回復原狀、清除或廢止違禁設施者，得按日處罰鍰致回復原
狀、清除或廢止違禁設施完竣之日止；其情節重大者，得沒入其違禁設施及機具。


司法院資訊處製作；財團法人民間司法改革基金會備份。
